臺灣高等法院臺中分院刑事判決　　　　95年度上訴字第2987號
上　訴　人　臺灣彰化地方法院檢察署檢察官
被　　　告　乙○○
　　　　　　　　　　　號
　　　　　　　　　　（現另案在臺灣臺中女子監獄執行中）
上列上訴人因被告毒品危害防制條例案件，不服臺灣彰化地方法
院95年度訴字第1531號，中華民國95年11月3日第一審判決（起
訴案號：臺灣彰化地方法院檢察署95年度毒偵字第3016、3249、
3338號），提起上訴，本院判決如下：
    主  文
原判決關於施用第一級毒品部分撤銷。
乙○○連續施用第一級毒品，累犯，處有期徒刑捌月；又施用第
一級毒品，累犯，處有期徒刑柒月。應執行有期徒刑壹年壹月。
    犯罪事實
一、乙○○前因犯施用毒品罪，經臺灣彰化地方法院裁定送強制
　　戒治，於民國91年9月26日停止戒治處分，所餘期間付保護
    管束，至同10月11日期滿未經撤銷視為執行完畢。其又曾因
    竊盜案件，經同法院於89年10月30日，以89年度彰簡字第61
    1號判處有期徒刑6月，緩刑5年，於91年6月19日判處撤銷緩
    刑確定；又因施用毒品案件，經同法院於90年10月14日，以
    89年度訴字第1244號判處有期徒刑1年2月、8月，應執行有
    期徒刑1年8月確定。復因搶奪案件，經同法院於91年4月22
    日，以90年度訴字第1491號判處有期徒刑7月確定，上揭3案
    接續執行，於93年1月20日假釋，至94年3月4日假釋期滿未
    經撤銷視為執行完畢。再因施用毒品、竊盜等罪，經同法院
    先後判處有期徒刑1年、9月、10月，再裁定應執行有期徒刑
    2年3月確定在案（現正執行中）。詎其仍不思悔改，於前述
    施用毒品案件判決後，復基於施用第一級毒品海洛因之概括
    犯意，先於95年6月21日8時許，在位於彰化縣和美鎮○○里
    ○○鄰○○路149巷王爺館寺廟化妝室內，以將海洛因摻水置
    於注射針筒內施打之方式，非法施用該毒品一次，又於同年
    月22曰22時許，在其位於彰化縣和美鎮○○里○○鄰○○路
    149巷28號之住處，以同一方式，再非法施用第一級毒品海
    洛因一次。嗣又另行起意，於95年7月25日14時許，在其位
    於彰化縣和美鎮○○里○○鄰○○路149巷28號之住處，以將
    海洛因摻入香煙內點火吸食氣體之方式，施用第一級毒品海
    洛因一次。嗣為警(一)於95年6月21日上午10時許，因其係毒
    品列管人口，通知至警局採集尿液檢驗，結果呈嗎啡陽性反
    應。(二)於95年6月28日晚上8時許，在彰化縣和美鎮○○里○
    ○路149巷口處查獲，經採尿送驗結果，亦呈嗎啡陽性反應
    。(三)於95年7月25日晚上8時許，因其係毒品列管人口，至警
    局採集尿液檢驗，結果仍呈嗎啡及甲基安非他命陽性反應（
    施用甲基安非他命部分，業經原審法院判處有期徒刑4月，
    未經上訴而確定在案）始悉上情。
二、案經彰化縣警察局彰化分局先後報請臺灣彰化地方法院檢察
    署檢察官偵查起訴。
    理  由
一、上開犯罪事實，業據被告乙○○於警訊、偵查、原審及本院
    審理中坦承不諱，復有詮昕科技股份有限公司出具之濫用藥
    物尿液檢驗報告3紙在卷可稽，其自白堪認與事實相符，其
    施用第一級毒品之事實堪予認定。又其前因犯施用毒品罪，
    經原審法院裁定送強制戒治，於91年9月26日停止戒治，所
    餘期間付保護管束，至同年10月11日期滿未經撤銷視為執行
    完畢，有刑案資料查註紀錄表、法務部全國檢察官線上查詢
    刑案人犯在監所最新資料報表及全國施用毒品案件紀錄表等
    各1份附卷可查。本件被告於強制戒治執行完畢釋放後，5年
    內再犯施用毒品，應予論科。
二、核被告所為，係犯毒品危害防制條例第10條第1項之施用第
    一級毒品罪。其為施用毒品而持有毒品，其持有之低度行為
    應為施用之高度行為所吸收，不另論罪。被告先後數次施用
    毒品期間，刑法關於累犯（第47條）、連續犯（第56條）、
    定應執行刑（第51條）之規定，於94年2月2日經總統公布修
    正，並自95年7月1日起施行，修正後刑法已刪除連續犯之規
    定，依刑法第2條第1項規定：「行為後法律有變更者，適用
    行為時之法律。但行為後之法律有利於行為人者，適用最有
    利於行為人之法律」。依刑法第51條定應執行刑時，「裁判
    確定前犯數罪，其中一罪在新法施行前者，亦同（即亦應為
    新舊法比較）。」最高法院95年5月23日第8次刑事庭會議決
    議可資參照。被告於裁判確定前犯數罪，其中一罪係於95年
    7月1日之前犯之，修正前刑法第51條規定：「數罪併罰，分
    別宣告其罪之刑，依左列各款定其應執行者：」其中第5款
    規定：「宣告多數有期徒刑者，於各刑中之最長期以上，各
    刑合併之刑期以下，定其刑期。但不得逾二十年。」修正後
    刑法第51條第5款規定：「宣告多數有期徒刑者，於各刑中
    之最長期以上，各刑合併之刑期以下，定其刑期。但不得逾
    三十年」比較結果，修正後刑法並非較有利於行為人，依刑
    法第2條第1項前段之規定，仍應依修正前刑法，定其應執行
    之刑。就被告於該次刑法修正施行前之二次施用毒品犯行，
    其時間緊接，所犯罪名相同，顯係基於概括犯意為之，亦應
    依修正前刑法第56條規定，以連續犯論以一罪，較有利於被
    告。至被告於刑法修正後所犯施用毒品罪，已不能論以連續
    犯，其所犯上開2罪間，犯意各別，應予分論併罰。再被告
    曾因竊盜案件，經臺灣彰化地方法院於89年10月30日，以89
    年度彰簡字第61 1號判處有期徒刑6月，緩刑5年，於91年6
    月19日判處撤銷緩刑確定；又因施用毒品案件，經同法院於
    90年10月14日，以89年度訴字第1244號判處有期徒刑1年2月
    、8月，應執行有期徒刑1年8月確定。復因搶奪案件，經同
    法院於91年4月22 日，以90年度訴字第1491號判處有期徒刑
    7月確定，上揭3案接續執行，於93年1月20日假釋，至94年3
    月4日假釋期滿未經撤銷視為執行完畢，有臺灣高等法院被
    告前案紀錄表在卷可按。被告於受有期徒刑之執行完畢後，
    5年內再犯有期徒刑以上之罪，應分別其犯罪時間係在刑法
    修正前後，各依修正前刑法第47條，修正後刑法第47條第1
    項規定，以累犯論，並均加重其刑（在刑法修正前之連續施
    用第一級毒品罪部分，並遞加重其刑）。至公訴意旨雖認被
    告自95年6月21日起至95年7月25日止，除上開三次施用第一
    級毒品犯行外，於該段期間之其他時間，亦有多次施用第一
    級毒品犯行，而犯同上罪名；然此部分除被告自白為唯一證
    據外，並無其他佐證足以證明該自白與事實相符，且被告此
    部分自白之犯罪時間、地點，均非確定，自難遽予採信。此
    外，並查無任何積極證據足證被告有此部分之犯罪事實，即
    不能遽予論科，而因公訴意旨認此部分與上開論罪科刑部分
    ，有集合犯實質上一罪之關係，爰不另為無罪之諭知。
三、原審法院因認被告罪證明確，而予論科，固屬有據。惟按施
    用毒品罪，於立法之初，並無任何文獻足認已預設該罪本質
    上，已必然包括多數反覆實施同一行為之性質，而必須將該
    多數反覆實施之行為予以包括評價。況該罪並非只處罰已成
    癮或有施用習慣之人，益見該罪之構成要件，並未涵攝反覆
    實施之施用行為。乃原審法院逕認被告上開多次施用第一級
    毒品之行為，應包括評價為單一施用第一級毒品罪，即實質
    上一罪，自有未當。檢察官上訴意旨雖認被告另於95年9月1
    3日11時許，又在彰化縣花壇鄉○○路路邊，施用第一級毒
    品海洛因一次，亦涉犯施用第一級毒品罪，並與上開論罪科
    刑部分有集合犯實質上一罪之關係，應併予審究（即臺灣臺
    中地方法院檢察署96年度毒偵字第24號移送併案審理部分）
    。然施用毒品罪難認具有集合犯性質，業如上述，且本件移
    送併案審理部分之犯罪時間，距被告前次被查獲時間，已逾
    1個半月，更難認二者間係基於同一犯意為之，自不能認有
    實質上一罪之關係，即非起訴效力所及，本院自不能併予審
    究，而應退還原移送機關另依法處理。檢察官上訴執此指摘
    原判決不當，固非有理，然原判決既有上揭可議，仍應由本
    院將此部分撤銷改判。爰審酌被告犯罪之動機、方法、手段
    、所生危害暨犯後態度等一切情狀，分別量處如主文第2項
    所示之刑，並定其應執行刑，以示懲儆。
據上論斷，應依刑事訴訟法第369條第1項前段、第364條、第299
條第1項前段，毒品危害防制條例第10條第1項，刑法第2條第1項
前段、第11條前段、第47條第1項，修正前刑法第47條、第51條
第5款，判決如主文。
本案經檢察官甲○○到庭執行職務。
中　　華　　民　　國　　96　　年　　2 　　月　　1 　　日
            刑事第六庭    審判長法  官  李　文　雄
                                法  官  張  恩  賜
                                法  官  邱  顯  祥
上列正本證明與原本無異。
如不服本判決應於收受送達後十日內向本院提出上訴書狀，其未
敘述上訴之理由者並得於提起上訴後十日內向本院補提理由書（
均須按他造當事人之人數附繕本）。
                                書記官　陳　桂　芬
中　　華　　民　　國　　96　　年　　2 　　月　　1 　　日
附錄本案論罪科刑法條全文：
毒品危害防制條例第10條第1項
施用第一級毒品者，處6月以上5年以下有期徒刑。
